臺灣高等法院刑事判決　　　　　　　　93年度上易字第2175號
上　訴　人　臺灣桃園地方法院檢察署檢察官
被　　　告　乙○○
　　　　　　　　　　四號(
　　　　　　丙○○
上列上訴人因被告等竊盜案件，不服臺灣桃園地方法院93年度易
字第696號，中華民國93年11月23 日第一審判決（聲請簡易判決
處刑案號：臺灣桃園地方法院檢察署93年度偵字第3940號、第44
20號）暨移送併案審理（臺灣桃園地方法院檢察署93年度偵字第
11138號、第13046號），提起上訴，本院判決如下：
    主  文
原判決關於乙○○被訴連續加重竊盜部分撤銷。
乙○○共同連續攜帶兇器竊盜，處有期徒刑壹年貳月。扣案之鐵
撬、鐵鎚各壹把，均沒收。
其他上訴駁回。
    事  實
一、乙○○曾因犯竊盜案件，經臺灣桃園地方法院於民國92年 9
    月30日以92年度壢簡字第1405號判處拘役50日，於同年11月
    7日判決確定，93年3月11日入監執行，於93年3月11 日執行
    完畢（不構成本件累犯要件）。詎其仍不知悔改，分別與一
    名真實姓名、年籍不詳，綽號「阿強」之成年男子、劉美文
    （業經原審審結）、鄭宇宏等人共同基於意圖為自己不法所
    有之概括犯意，連續為下列竊盜犯行：
  (一)、乙○○與真實姓名、年籍不詳，綽號「阿強」之成年男子
      於92年12月25日8 時許，在桃園縣楊梅鎮○○○街附近，
      由「阿強」以徒手竊取民揚興業有限公司所有、由丁○○
      管領使用之車牌號碼L8─2407號自用小貨車一輛，乙○○
      則在一旁把風，得手後欲做為載運廢鐵使用。嗣「阿強」
      於同年12月26日14時許，駕駛前開自用小貨車搭載乙○○
      及丙○○行經桃園縣大溪鎮○○路、番子寮路口時為警察
      覺，「阿強」即駕車加速逃逸，經警自後追趕，行駛至桃
      園縣龍潭鄉○○路○段358巷172弄底時，因無路可逃，「
      阿強」、丙○○即下車逃逸，乙○○因不及逃脫，而為警
      當場查獲。
  (二)、乙○○與劉美文於93年2 月16日18時許，由劉美文攜帶其
      所有、以之揮擊足以傷害他人生命、身體，客觀上具有危
      險性之鐵撬（長36公分，一頭彎曲呈尖銳叉狀、另一端呈
      削平之鈍刃面，全屬鐵質）、鐵鎚（長32.5公分，木質柄
      ，前端鎚頭係鐵質，鎚頭一端為平面，另一端呈多面錐形
      ）各一把，至桃園縣龍潭鄉高原村大庄14鄰某屋內，由劉
      美文以前開工具拆卸樓頂之逃生鐵蓋5 片而竊取之，乙○○則在一旁把風，欲將之變賣得款朋分花用。甫得手之際
      ，適警員巡邏途經該處而當場查獲劉美文、乙○○，並扣
      得前開鐵撬、鐵鎚各一把。
  (三)、乙○○、鄭宇宏於93年6 月16日18時許，至桃園縣平鎮市
      貿商8村128號，由鄭宇宏持以之揮擊足以傷害他人生命、
      身體，客觀上具有危險性之老虎鉗一支（未扣案，所有人
      不詳），將屋內之共用電線剪斷而加以竊取（竊取電線之
      長度不詳），欲將之變賣得款後朋分花用。甫得手之際，
      心知有異，遂出外查看，見乙○○、鄭宇宏形跡可疑，遂
      上前盤問，鄭宇宏旋趁隙逃逸，乙○○則遭甲○○攔下，
      並報警處理，警員獲報後旋趕赴該處而當場查獲乙○○（
      鄭宇宏涉嫌竊盜犯行部分，經臺灣桃園地方法院檢察署檢
      察官另行移送原審併案審理）。
二、案經丁○○訴由桃園縣政府警察局大溪分局暨桃園縣政府警
    察局平鎮分局移送臺灣桃園地方法院檢察署檢察官偵查後聲
    請以簡易判決處刑暨移送併案審理，經原審法院改依通常程
    序審理。
    理  由
壹、有罪部分：
一、訊據被告乙○○固對犯罪事實欄一、(一)、(二)所列之竊盜犯行
    供承不諱，惟就犯罪事實一、(三)之竊盜犯行，被告乙○○先
    於警訊中坦承犯罪，嗣於原審審理則改口否認犯行，辯稱：
    當時是鄭宇宏說要去那裡找朋友，一名綽號「阿興」的朋友
    開車載伊和鄭宇宏到達後，「阿興」就離開了，伊和鄭宇宏
    進去屋內後，就看見有一捲電線放在地上，過不到五分鐘甲○○過來看見電線，就說是我們剪的，要我們接回去，但伊
    和鄭宇宏並沒有帶老虎鉗，也沒有剪斷電線云云。經查：
  (一)、右開犯罪事實一、(一)、(二)所列之竊盜犯行，業據被告乙○○於原審調查審理時供承無訛（見原審卷第87頁、107 頁
      、214頁），並經證人丁○○陳述明確（見偵字第4420 號
      卷第14頁），復有桃園縣龍潭鄉高原村大庄14鄰房屋蒐證
      照片七幀、贓物代保管單一紙、車牌號碼L8─2407號自用
      小貨車之蒐證照片三幀、贓物認領保管單一紙附卷可稽（
      見偵字第3940號卷第34至37頁、19頁、偵字第4420號卷第
      5至6頁、18頁），及鐵撬、鐵鎚各一把扣案可資佐證。被
      告乙○○此部分犯行，堪可認定。
  (二)、至犯罪事實一、(三)之竊盜犯行，證人鄭宇宏於原審訊問時
      雖證稱：93年6月16日18時許，伊與乙○○到貿商8村128
      號找人，結果貿商8村120號那個人（即甲○○）走過來，
      叫我們把電線接回去，伊當時並未攜帶老虎鉗，也沒有剪
      斷電線云云（見原審卷第169至170頁）。惟查，被告乙○○於警詢中業已坦承由一名綽號「阿興」之友人開車載伊
      與鄭宇宏至該處後即先行離開，伊與鄭宇宏一同進入上址
      屋內，由鄭宇宏提議竊取電線，並持老虎鉗將電線剪下，
      欲變賣換取現金花用等事實不諱（見偵字第13046 號卷第
      11至12頁）。被告乙○○於原審審理時固翻異前供，辯稱
      ：在警察局作筆錄時，是警員先把筆錄寫好，叫伊照著唸
      ，因當時伊在退藥，很難過，所以就照著筆錄念云云（見
      原審卷第167頁、171頁），然參諸證人即查獲被告乙○○
      之警員劉洪義於原審審理時結證稱：伊獲報後趕到現場，
      乙○○說電線是他那個跑掉的朋友剪的，現場地上有一捲
      電線，有好幾圈，一圈大約1 公尺長，從缺口看起來是被
      剪斷的，伊查獲乙○○時並未發覺他有因退藥而感到難過
      、意識不清的情形等語（見原審卷第207至209頁），若非
      被告乙○○親口供述，警員實無從知悉當日係由一名綽號
      「阿興」之人開車載被告乙○○及鄭宇宏至該處之事實，
      足見被告辯稱：在警局時因退藥深感不適，故依照警員寫
      好的筆錄念云云，顯不足採信。
  (三)、再佐以證人甲○○證稱：伊在屋內整理東西時，因忽然停
      電，伊就到外面查看，發現貿商8村128號屋內有二人形跡
      可疑，就上前查看，其中一人逃走，另一人來不及跑就被
      伊抓住，地上有一捲被剪斷的共用電線，伊有看見逃走的
      那個人長褲口袋內插著一支老虎鉗等語（見偵字第13046
      號卷第21頁），而被告乙○○亦供稱在其與證人鄭宇宏進
      入貿商8 村128號屋內不到5分鐘，證人甲○○即至該屋內
      查看等語（見原審卷第215 頁），是證人甲○○發覺其住
      處停電後，隨即至貿商8村128號屋內查看，在時間點如此
      密接之情形下，衡情該捲電線應非遭他人剪斷，且若該捲
      電線並非被告乙○○、證人鄭宇宏所剪斷，而係他人所為
      ，衡情該剪斷電線之人實無大費周章將電線剪下後，反將
      該捲電線遺留在屋內之理。此外，復有贓物認領保管單一
      紙在卷可稽（見偵字第13046 號卷第22頁），足見被告乙○○、證人鄭宇宏前開所述無非卸責之詞，不足採信。是
      被告乙○○所為犯罪事實一、(三)之竊盜犯行，至為明確。
  (四)、綜上所述，本件事證明確，被告乙○○竊盜犯行應依法論
      科。
二、扣案之鐵撬、鐵鎚各一把經原審當庭勘驗結果，鐵撬長36公
    分，一頭彎曲呈尖銳叉狀、另一端呈削平之鈍刃面，全屬鐵
    質、鐵鎚長32.5公分，木質柄，前端鎚頭係鐵質，鎚頭一端
    為平面，另一端呈多面錐形，此經記明於原審93年11月9 日
    審判筆錄（見原審卷第212 頁），另老虎鉗一支雖未扣案，
    然參諸證人鄭宇宏將該老虎鉗插在長褲口袋內，尚被證人甲○○看見，顯見該老虎鉗應有相當之長度，且既能用以剪斷
    電線，應係質地堅硬之金屬利器，該鐵撬、鐵鎚及老虎鉗若
    持以揮擊，客觀上自足以對人之生命、身體、安全構成威脅
    ，具有危險性，自屬兇器。
三、犯罪事實欄一、(一)部分，核被告乙○○所為係犯刑法第320
    條第1 項普通竊盜罪，此部分公訴人雖認被告乙○○係與真
    實姓名、年籍不詳，綽號「阿強」之成年男子與被告丙○○
    共同犯罪，所為係犯刑法第321 條第1項第4款之結夥三人以
    上竊盜罪，然因被告丙○○部分並無積極證據足證其涉有公
    訴人所指前揭竊盜犯行（詳如后述），是被告乙○○此部分
    所為尚不該當刑法結夥三人以上竊盜罪名，惟因基本社會事
    實相同，爰依法變更起訴法條；犯罪事實欄一、(二)、(三)部分
    ，被告乙○○所為係犯同法第321 條第1項第3款之攜帶兇器
    竊盜罪。被告乙○○與真實姓名、年籍不詳，綽號「阿強」
    之成年男子、劉美文、鄭宇宏間分別就犯罪事實欄一、(一)、
    (二)、(三)之竊盜犯行，有犯意聯絡及行為分擔，均應分別論以
    共同正犯。被告乙○○先後一次普通竊盜犯行、二次攜帶兇
    器竊盜犯行，時間緊接，方法相同，所犯構成要件相同之罪
    ，顯係基於概括犯意反覆為之，為連續犯，應依刑法第56條
    之規定以情節較重之攜帶兇器竊盜一罪論，並依法加重其刑
    。公訴人雖僅就被告乙○○所犯事實欄一、(一)、(二)之竊盜犯
    行部分起訴，犯罪事實欄一、(三)之竊盜犯行則未據起訴，然
    因與已起訴且經本院論罪部分，有連續犯之裁判上一罪關係
    ，為起訴效力所及，並經檢察官移送併辦，本院自得合一審
    判，附此敘明。
四、原審以被告乙○○罪證明確，予以論罪科刑，固非無見，惟
    查：刑事審判旨在實現刑罰權之分配的正義，故法院對有罪
    被告之科刑，應符合罪刑相當之原則，使輕重得宜，罰當其
    罪，以契合社會之法律感情，此所以刑法第57條明定科刑時
    應審酌一切情狀，尤應注意該條所列10款事項以為科刑輕重
    之標準。本件被告乙○○前有竊盜前科，卻連續竊盜多次，
    原審僅量處有期徒刑8 月，顯未對被告犯罪所生之危害詳加
    斟酌，自有未合。檢察官以原審對被告乙○○之量刑過輕為
    由，指摘原判決關於被告乙○○部分之判決不當，為有理由
    ，自應由本院將原判決關於被告乙○○被訴連續加重竊盜判
    決部分予以撤銷改判。爰審酌被告乙○○前曾犯有事實欄所
    列之竊盜前科，素行不佳，不思悔改，又觸犯本件三起竊盜
    犯行，到本院執行職務之二審檢察官就被告乙○○部分具體
    求處有期徒刑一年二月，被告乙○○對此檢察官所為一年二
    月有期徒刑之求刑亦表示沒有意見等情，爰量處有期徒刑一
    年二月，以資懲儆。另因本件被告乙○○自承屢次竊盜，乃
    肇因於毒癮發作需款購毒（見本院卷第18頁），且亦無事證
    足認被告乙○○有犯罪之習慣或係以犯竊盜罪為常業，自無
    從宣告令入勞動場所強制工作，併此敘明。
五、扣案之鐵撬、鐵鎚各一把為共犯劉美文所有，且為被告乙○○及劉美文用以犯本件事實欄一、(二)所列竊盜犯行所用之物
    ，業據被告乙○○及證人劉美文供陳在卷（見原審卷第212
    頁），基於共同正犯責任共同之原則，爰依刑法第38條第1
    項第2 款規定一併宣告沒收。至被告乙○○、鄭宇宏持以犯
    本件事實欄一、(三)所列竊盜犯行所用之老虎鉗一支，並未扣
    案，且並無積極證據足證係被告乙○○或鄭宇宏所有之物，
    自無從依前開規定宣告沒收，均附此敘明。
貳、無罪部分
一、公訴意旨略以：被告丙○○與乙○○、一名真實姓名、年籍
    不詳，綽號「阿強」之成年男子於92年12月25 日8時許，在
    桃園縣楊梅鎮○○○街附近，由「阿強」以徒手竊取民揚興
    業有限公司所有、丁○○管領使用之車牌號碼L8─2407號自
    用小貨車一輛，被告丙○○、乙○○則在一旁把風，得手後
    欲做為載運廢鐵使用。嗣「阿強」於同年12月26日14時許，
    駕駛前開自用小貨車搭載乙○○及丙○○行經桃園縣大溪鎮
    ○○路、番子寮路口時為警察覺，「阿強」即加速逃逸，經
    警自後追趕至桃園縣龍潭鄉○○路○段358 巷172弄底時，被
    告丙○○及「阿強」即下車逃逸。因認被告丙○○涉有刑法
    第321條第1項第4款之結夥三人以上竊盜罪嫌云云。
二、訊據被告丙○○堅決否認前開犯行，略以：伊於92年12月26
    日當天本來在龍潭鄉○○路的網咖店內，後來乙○○來找伊
    ，說要去工作，伊就和他走出網咖店，坐上由「阿強」駕駛
    之小貨車，後來開到大溪鎮○○路、番子寮路口時被警車追
    ，伊問「阿強」為什麼要跑，他說那輛車是贓車，伊才知道
    ，但伊並未和「阿強」、乙○○去偷車等語置辯。
三、公訴意旨認被告丙○○涉有前開犯嫌，無非係以共同被告乙○○之陳述，為其主要論據。
四、按犯罪事實應依證據認定之，無證據不得認定犯罪事實；又
    不能證明被告犯罪者，應諭知被告無罪之判決；刑事訴訟法
    第154條第2項、第301條第1項分別定有明文。次按事實之認
    定，應憑證據，如未能發現相當證據，或證據不足以證明，
    自不能以推測或擬制之方法，以為裁判基礎，最高法院40年
    臺上字第86號著有判例，可參參照）。經查：
  (一)、共同被告乙○○於警詢、檢察官訊問及原審準備程序時雖
      稱：丙○○於92年12月25日早上6 點多騎機車來伊家裡載
      伊，再到龍潭鄉○○路的網咖店載「阿強」，伊三人共同
      坐機車往楊梅鎮閒逛，騎到青山一街附近，「阿強」提議
      要偷路邊的小貨車，伊就與丙○○在機車上把風，等「阿
      強」發動車子後，我們就各自離開云云（見偵字第4420號
      卷第10至11 頁、32至33頁、原審卷第87頁、107頁），惟
      其於原審審判程序中，經檢察官以證人身分詰問時，結證
      稱：92年12月25日那天是「阿強」來伊家裡找伊，伊就坐
      他的機車一起出門，後來到楊梅鎮○○○街附近，「阿強
      」就提議要偷停在路邊的小貨車，那天丙○○並沒有和我
      們一起去，伊在警詢、偵查中之所以說丙○○也有一起去
      偷，是因為12月26日伊與「阿強」去龍潭鄉○○路的網咖
      店找丙○○，後來被警察追，丙○○下車要逃跑時把車門
      關上，害伊來不及跑而被警察抓到，所以伊才咬他等語（
      見原審卷第197至198頁），在「阿強」並未到案，且公訴
      人並未提出任何積極證據足證被告丙○○於92年12月25日
      確與被告乙○○、「阿強」一同在楊梅鎮○○○街附近竊
      取前開自用小貨車之情形下，實難僅憑共同被告乙○○前
      後不一之陳述，即遽以竊盜罪名相繩於被告丙○○。
  (二)、綜上，被告蔡旭林被訴前開竊盜犯行，尚屬不能證明，自
      應為被告丙○○無罪之諭知。
五、檢察官上訴意旨略以：被告丙○○固承認經警追緝逃逸之事
    實，惟失口否認有何竊盜行為，辯稱：伊到警察追時才知是
    贓車，伊不知道「阿強」車子何來，也沒有注意到車上有沒
    有鑰匙云云，經查，上開貨車遭竊後，發動引擎鎖頭開關及
    方向盤下的塑膠蓋被扯開，線路被拉出以及車內駕駛座旁邊
    的門把開關遭破壞等情，業據證人即民揚公司負責人彭德茂
    證述屬實，復有車損照片三張附卷可稽，丙○○端坐車內猶
    辯稱不知車輛為贓車，已屬避重就輕、卸責飾詞，況丙○○
    自承與乙○○並無仇隙，則乙○○於警詢、偵查及法院審理
    中均一致指訴丙○○參與把風嗣並逃逸等情（參見原審93年
    8月30 日準備程序筆錄），衡諸常情，當不致誣陷，丙○○
    上開辯詞委無足採。至原審於審理中認有職權傳訊被告乙○○之必要，故於93年11月9 日於審判程序中以證人身分訊問
    時，被告乙○○翻異前詞並證述：當天丙○○並無與伊一起
    下手行竊云云，然經本署檢察官當庭隔離訊問被告乙○○、
    丙○○等人，其等就92年12月26日「阿強」駕駛失竊貨車搭
    載被告乙○○、丙○○之細節，包括：乙○○與「阿強」前
    往網咖找丙○○之時間、丙○○在網咖所坐之位置、乙○○
    找到丙○○時丙○○是否連結網路把玩電動及之後乙○○是
    否等候丙○○五分鐘後始行共同離去、乙○○找丙○○係單
    純閒逛抑或去做工等證述相互矛盾，並有當庭命其等繪製之
    網咖現場圖可參，何況，被告丙○○亦坦認於審理當日出庭
    前，其與被告乙○○係從監所搭乘同一部囚車至法院並在同
    一間拘留室等候開庭等情，顯見被告乙○○係與被告丙○○
    串證，藉以迴護被告丙○○，因認被告乙○○前揭證述顯不
    可信。綜前稽證，被告丙○○之犯行，應堪認定，原審明知
    被告乙○○當庭之證述前後自相矛盾，且與被告丙○○之證
    述顯不相符，猶仍採信被告乙○○荒謬之證詞，認定被告無
    罪，其判決顯有誤認云云。惟查：
  (一)、按「共同被告雖處於同一訴訟程序而同時接受審理，然其
      訴訟客體仍屬各別，即分別為刑罰權之對象，故共同被告
      對其被訴案件，其證據之調查，各自獨立實施，即證據之
      價值應分別判斷；若共同被告具有共犯關係者，其證據資
      料大體上具有共通性，共犯所為不利於己之陳述，固得採
      為其他共犯犯罪之證據，然為保障其他共犯之利益，該共
      犯所為不利於己之陳述，須無瑕疵可指，且仍應調查其他
      必要之證據，以察其是否與事實相符，不得專憑該項陳述
      作為其他共犯犯罪事實之認定，即尚須以補強證據予以佐
      證，不可籠統為同一之觀察。為避免其嫁禍他人而虛偽陳
      述，應有足以令人確信其陳述為真實之補強證據，始能據
      以為論罪之依據。最高法院93年度台上字第2729號判決採
      同一見解。經查：本件公訴意旨認被告丙○○涉有前開犯
      嫌，僅以共同被告乙○○之陳述，為其唯一論據，此外，
      並查無其他證據，可資佐證其所言與事實相符，自難僅憑
      共同被告乙○○唯一陳述（警詢、偵查及在原審之供述）
      作為被告丙○○犯罪事實之認定。
  (二)、按「刑事被告得保持緘默，無須違背自己之意思而為陳述
      ，亦不負自證無罪之義務；至刑事訴訟法第161條之1規定
      ，被告得就被訴事實指出有利之證明方法，係賦予被告主
      動實施防禦之權利，以貫徹當事人對等原則，並非將檢察
      官應負之舉證責任轉換予被告。倘檢察官所提出之證據，
      不足為被告有罪之積極證明，或所指出之證明方法，無從
      說服法院以形成有罪之心證，基於無罪推定之原則，自應
      為被告無罪判決之諭知，不得以被告否認犯罪所持之辯解
      為不可採，或不能指出其有利之證明方法，遽為有罪之認
      定。」最高法院93年度台上字第2145號判決採同一見解。
      此外，「事實之認定，應憑證據，如未能發現確實之證據
      ，或證據不足以證明，自不能以推測或擬制之方法，以為
      裁判基礎；再犯罪事實所憑之證據，無論係直接證據或間
      接證據，其為訴訟上之證明，須於一般人均不致有所懷疑
      而得確信為真實之程度，始得據為有罪之認定，倘其證明
      尚未達此程度而尚有合理之懷疑存在時，本諸無罪推定原
      則，自應為被告無罪之諭知；又被告否認犯罪事實所持辯
      解縱使不能成立，除非有確實證據足以證明對於被告犯罪
      已無合理之懷疑外，不能遽為有罪之認定；刑事訴訟法規
      定被告有緘默權，被告基於不自證己罪原則，既無供述之
      義務，亦不負自證清白之責任，不能因被告未能提出證據
      資料證明其無罪，或對於被訴之犯罪事實不置可否，即認
      定其有罪。」最高法院92年度台上字第2570號判決採同一
      見解。被告乙○○、丙○○二人就92年12月26日「阿強」
      駕駛失竊貨車搭載被告乙○○、丙○○之細節，包括：乙○○與「阿強」前往網咖找丙○○之時間、丙○○在網咖
      所坐之位置、乙○○找到丙○○時丙○○是否連結網路把
      玩電動及之後乙○○是否等候丙○○五分鐘後始行共同離
      去、乙○○找丙○○係單純閒逛抑或去做工等證述，縱有
      不一致，僅能證明被告之辯解不足採，惟尚需要由檢察官
      指出證明之方法，有確實證據足以證明被告丙○○確實有
      參與共同竊盜，否則仍不能遽為有罪之認定。
六、此外，復查無其他積極證據足認被告丙○○確有公訴人所指
    前開竊盜之犯行，既不能證明被告丙○○有此部分之犯罪，
    揆諸前揭說明，原審就此部分為被告無罪判決之諭知，並無
    不當，應予維持。公訴人上訴意旨，仍執前詞，指摘原判決
    關於被告丙○○部分不當，為無理由，應予駁回。
據上論斷，應依刑事訴訟法第368條、第369條第1項前段、第364
條、第299條第1項前段、第300條，刑法第28條、第56條、第321
條第1項第3款、第38條第1項第2款，判決如主文。
本案經檢察官施慶堂到庭執行職務。
中　　華　　民　　國　　94　　年　　2 　　月　　24　　日
　　　　　　　　　刑事第二庭    審判長法　官  蔡  長  溪
　　　　　　　　　　　　　　　　　　  法　官  楊  貴  志
　　　　　　　　　　　　　　　　　　  法　官  林  俊  益
以上正本證明與原本無異。
不得上訴。
                                      書記官  廖  月  女
中　　華　　民　　國　　94　　年　　2 　　月　　24　　日
附錄：本案論罪科刑法條全文
刑法第321條第1項第3款
 犯竊盜罪而有左列情形之一者，處六月以上、五年以下有期徒刑
：
三  攜帶兇器而犯之者。
